【裁判字號】    89,易,3591
【裁判日期】    900316
【裁判案由】    竊盜
【裁判全文】
臺灣臺中地方法院刑事判決                        八十九年度易字第三五九一號
    公  訴  人  台灣台中地方法院檢察署檢察官
    被      告  乙○○
右列被告因贓物案件，經檢察官提起公訴（八十八年度偵緝字第一一七四號），本院
判決如左：
    主  文
乙○○無罪。
    理  由
一、公訴意旨略以：被告乙○○明知懸掛偽造之Ｗ五–三七三九號自小客車車牌之引
    擎號碼ＶＱ00000000號自小客車一部，乃係來路不明之贓車（該車係丁○○於民國八十七年八月四日下午十八時，在台中市○○區○○路六十巷五號前
    ，所失竊），竟仍於八十七年下半年某不詳日期，在某不詳地點，自某不詳姓名
    之人手中收受，而供己使用，其後於八十七年十月七日，因上開自小客車故障，
    乙○○乃將車送至台中市南屯區○○○路八六二號之「彬達汽車修配廠」修理，
    惟未付修理費，且將該車置於於該修配廠內。嗣於八十八年一月廿二日下午十七
時十分許，為警在上開汽車修配廠查扣該部贓車後，始循線查知上情等語，因認
    被告乙○○涉有贓物罪嫌。
二、按犯罪事實應依證據認定之，無證據不得推定其犯罪事實；不能證明被告犯罪者
    ，應諭知無罪之判決，刑事訴訟法第一百五十四條、第三百零一條第一項分別定
    有明文。又認定不利於被告之事實，須依積極證據，苟積極證據不足為不利於被
    告事實之認定時，即應為有利於被告之認定，更不必有何有利之證據；認定犯罪
    事實所憑之證據，雖不以直接證據為限，間接證據亦包括在內，然而無論直接或
    間接證據，其為訴訟上之證明，須於通常一般之人均不致有所懷疑，而得確信為
    真實之程度者，始得據為有罪之認定，最高法院分別著有三十年上字第八一六號
    、七十六年台上字第四九八六號判例可資參照。
三、本件公訴人認被告乙○○涉犯贓物罪嫌，係以證人黃佑存、甲○○、賴進琦、丙○○等人於警訊及偵查中所為證詞，為其主要論據。惟訊之被告乙○○堅詞否認
    有公訴人所指贓物罪嫌，並辯稱：伊前經由親友轉介而至彬達汽車修配廠修理車
    輛，乃結識證人黃佑存，伊因有換車之意，乃託證人黃佑存代為留意合適車輛，
    嗣後證人黃佑存即表示欲出售扣案車輛予伊，伊見該車之車籍資料不全，乃予拒
    絕，扣案車輛非伊送修等語。經查：
    （一）本案之所以遭警查獲，乃係台中縣霧峰分局合作派出所警員馬富華依據證
          人丙○○之轉知，而於八十八年一月二十二日十七時十分許，在彬達汽車
          修配廠內查扣未懸掛車牌之引擎號碼ＶＱ00000000號自小客車（
          原車牌號碼為Ｂ二–七二○六號）一部，並於修配廠取出偽造之Ｗ五–三
          七三九號車牌二面後，而逮捕證人黃佑存（即彬達汽車修配廠負責人），
          公訴人再依證人黃佑存（當時為被告身分）之供詞，以該車係被告乙○○
          送修為由，因認被告乙○○涉犯上開贓物罪嫌一節，已據證人馬富華於偵
          查中證明在卷。次查，證人黃佑存前於八十八年一月二十二日十七時十分
          許遭警逮捕後，並未立即指明扣案車輛為被告乙○○送修，而係先謂伊欲
          休息一下，並回想該車為何人送修（見八十八年度偵字第三○六八號偵查
          卷第五頁背面），繼於翌日一時二十分許，於警訊中供稱係一名綽號「阿
          松」而真實姓名、年籍均不詳之男子所送修，並表示該名綽號「阿松」之
          男子為證人甲○○所介紹認識（見八十八年度偵字第三○六八號偵查卷第
          七頁）。證人甲○○於偵查中雖附和證人黃佑存當時之供詞，而謂被告黃
          瑞明即「阿常（阿松）」（見八十八年度偵字第三○六八號偵查卷第三二
          頁背面）；惟其另於八十九年一月七日檢察官傳訊時，則證稱：伊不知被
          告乙○○之綽號，只知被告乙○○之姊均稱其為「乙○○」（見八十八年
          度偵緝字第一一七四號偵查卷第三二頁）；且證人甲○○於本院審理中，
          則另證稱：伊固有介紹被告乙○○至證人黃佑存所經營之彬達汽車修配廠
          修車，但伊沒聽說過被告乙○○之綽號為「阿松」或「消風」（見本院八
          十九年十二月十五日審判筆錄），據此觀之，證人甲○○上開證言，尚不
          足為證人黃佑存當時之供詞屬實及被告乙○○確有送修扣案贓車之認定。
    （二）另查，證人丙○○固於偵查中證稱：綽號「消風」者，曾要伊至彬達汽車
          修配廠取車，伊聽朋友說該車為贓車，乃未前去取車；並依檢察官所提示
          之被告乙○○口卡，指證被告乙○○即為綽號「消風」者。然查，證人廖
          秋雄經本院提訊與被告乙○○對質，其於本院審理中則證稱：「我（指證
          人丙○○）當初在地檢署看照片覺得很像乙○○，但今天看本人，「消風
          」並不是乙○○。我聽「阿成」說那家修理廠都在做ＡＢ車，另消風有叫
          我到那家修理廠牽車，我怕是贓車不敢去牽，消風沒告訴我要牽哪種車型
          ，只說報消風的名字就可以了」（見本院八十九年十二月十五日審判筆錄
          ），則證人丙○○於偵查中所為證言，亦不足為被告乙○○確有送修扣案
          贓車之認定。
    （三）至證人賴進琦雖附和證人黃佑存上開證詞，指稱：扣案贓車即為被告黃瑞
          明所送交等語，惟查，證人黃佑存所經營之彬達汽車修配廠遭警查扣贓車
          ，其對該車之真正來源是否合法？顯有相當之利害關係，所為證言（就其
          本身涉案而言，則為供詞）是否屬實？本值斟酌。而證人賴進琦為證人黃
          佑存所自行覓得之證人，其復證稱：曾負責將扣案贓車重新烤漆（見八十
          八年度偵字第三○六八號偵查卷第三三頁背面），足見證人賴進琦與證人
          黃佑存間，合作關係至為密切，所為證言是否屬實？亦值斟酌。本院綜合
          上開各情，於本案僅有遭警查獲贓車之彬達汽車修配廠負責人黃佑存、及
  負責烤漆之證人賴進琦之上開證言，指稱扣案贓車為被告乙○○所送修，
          而無其他積極證據足資佐證其二人所言屬實之情形下，本於罪疑唯輕原則
          ，於積極證據不足以認定扣案贓車確係被告乙○○所送修下，更無從進而
          為被告乙○○有公訴人所指收受贓物之認定。此外，本院復查無其他證據
          足以證明被告犯罪，不能證明被告乙○○犯罪，依法應為其無罪判決之諭
          知。
據上論斷，應依刑事訴訟法第三百零一條第一項，判決如主文。
中      華      民      國    九十      年      三      月     十六     日
                                臺灣臺中地方法院刑事第七庭
                                    法  官  林  宗  成
右正本證明與原本無異。
如不服本判決，應於送達後十日內向本院提出上訴狀（須附繕本），上訴於台灣高等
法院台中分院。
                                    書記官
中      華      民      國    九十      年      三      月     二十一   日


司法院資訊處製作；財團法人民間司法改革基金會備份。
